【裁判字號】    94,訴,2181
【裁判日期】    950425
【裁判案由】    毒品危害防制條例
【裁判全文】
臺灣桃園地方法院刑事判決              94年度訴字第2181號
公  訴  人  台灣桃園地方法院檢察署檢察官
被      告  甲○○
                    （現於臺灣桃園監獄另案執行）
指定辯護人  本院公設辯護人林銘宏
被      告  丁○○
                    （現於臺灣桃園監獄另案執行中）
指定辯護人  本院公設辯護人楊晴翔
上列被告等因違反毒品危害防制條例案件，經檢察官提起公訴（
94 年度偵字第11915號），本院判決如下：
    主  文
甲○○明知為禁藥而寄藏，處有期徒刑貳年陸月，扣案第一級毒
品海洛因伍包（驗餘淨重肆點肆陸公克）及直接盛裝毒品之塑膠
袋伍個、甲基安非他命拾貳包（驗餘毛重貳拾柒點捌伍陸公克）
及直接盛裝毒品塑膠袋拾貳個均沒收銷燬之，扣案外包裝大塑膠
袋壹個沒收；又連續明知為禁藥而轉讓，處有期徒刑肆年貳月，
扣案之甲基安非他命貳包（驗餘毛重零點玖柒柒公克）及直接盛
裝毒品之塑膠袋貳個均沒收銷燬之。應執行有期徒刑陸年陸月，
扣案第一級毒品海洛因伍包（淨重肆點肆陸公克）及直接盛裝毒
品之塑膠袋伍個、甲基安非他命共拾肆包（驗餘毛重合計貳拾捌
點捌公克）及直接盛裝毒品之塑膠袋拾肆個均沒收銷燬之，
扣案外包裝大塑膠袋壹個沒收。
丁○○共同明知為禁藥而轉讓，未遂，處有期徒刑柒月，扣案之
甲基安非他命貳包（驗餘毛重零點玖柒柒公克）及直接盛裝毒品
之塑膠袋貳個均沒收銷燬之。
    事  實
一、甲○○明知海洛因為毒品危害防制條例所規定之第一級毒品
    不得非法持有，而甲基安非他命業經中央衛生主管機關明令
    公告列為禁藥管理，亦屬毒品危害防制條例第二條第二項規
    定列為第二級毒品，依法不得持有、轉讓予他人或寄藏，竟
    基於轉讓甲基安非他命之概括犯意，自民國九十三年十一月
    初起至同年十二月底止，約每隔十五天一次，在桃園縣龍潭
    鄉○○○路邊，將其以不詳價額購入供己施用之甲基安非他
    命，無償轉讓部分數量予綽號「鴨子」之乙○○施用（乙○○施用毒品部分，另經本院以九十三年度訴字第八五九號判
    處有期徒刑九月確定），每次數量不到一公克（含袋重，實
    際數量不詳），前後總計四次；又甲○○承前開轉讓屬禁藥
    之甲基安非他命之概括犯意，於九十三年十二月某日、九十
    四年一月四日，以每包一千元之價格（無賺取差價之營利犯
    意），將其以不詳時間、價額購入供己施用之甲基安非他命
    ，在丁○○位於桃園縣龍潭鄉○○路二三一巷六十二號住處
    內，轉讓部分數量甲基安非他命予丁○○（實際數量不詳，
    至丁○○所涉施用第二級毒品甲基安非他命犯行部分，另經
    本院以九十四年度壢簡字第一三四四號簡易判決判處有期徒
    刑四月確定）。
二、後於九十四年一月八日中午十二時許，乙○○因缺甲基安非
    他命可供己施用，遂撥打電話與甲○○聯絡，希望甲○○能
    提供些許甲基安非他命供其施用，恰甲○○與綽號「阿輝」
    之成年男子相約前往友人鍾國政（即丁○○之弟）位於桃園
    縣龍潭鄉○○路二三一巷六十二號住處分裝毒品，遂承前轉
    讓甲基安非他命之概括犯意，允諾乙○○之請求並要其自行
    前往上址拿取，約同日一時三十分許，乙○○抵達桃園縣龍
    潭鄉○○路二三一巷巷口附近時，再度撥打電話與甲○○聯
    繫，，惟因甲○○正與「阿輝」在上開住處三樓鍾國政房間
    內協助「阿輝」分裝毒品等事宜，無暇分身，遂叫醒在隔壁
    房內睡覺之丁○○，並交付其以不詳方式取得之二包甲基安
    非他命（含包裝袋二個，實稱毛重零點九八七公克，驗餘毛
    重零點九七七公克），央請丁○○代為下樓交付給乙○○，
    而丁○○明知甲○○所交付者為中央衛生主管機關明令公告
    列為禁藥、毒品危害防制條例第二條第二項規定列為第二級
    毒品之甲基安非他命，依法不得轉讓與他人，卻仍與甲○○
    共同基於轉讓甲基安非他命之犯意聯絡，自甲○○處收受該
    二包甲基安非他命並下樓欲無償轉讓給乙○○施用，正當丁○○至一樓張望、尋找乙○○身影時，恰警方接獲線報，向
    法院聲請核發搜索票獲准，至該住處樓下埋伏，見丁○○至
    該住處大門走出並四處張望，認顯有可疑，即上前攔查丁○○，丁○○見狀旋將手中二包甲基安非他命棄置於地上並欲
    閃身進入隔壁民宅，仍遭眼尖警員發現，並扣得上開尚未交
    付給乙○○之甲基安非他命二包。此際，乙○○依約騎乘機
    車至該住處樓下，欲拿取毒品，亦遭埋伏在旁之員警攔查，
    以致甲○○、丁○○未能遂行轉讓甲基安非他命予乙○○之
    行為。
三、正當警方在樓下盤查丁○○、乙○○時，尚在該住處三樓鍾
    國政房間內等待之甲○○及綽號「阿輝」之成年男子，見丁○○下樓後許久未回，從房內監視器查看樓下情形，發覺有
    異狀，旋收拾屋內物品欲離開該處，匆忙中綽號「阿輝」之
    成年男子將其所有之第一級毒品海洛因五包（含包裝袋五個
    ，海洛因驗餘合計淨重四點四六公克，空包裝袋總重五點四
    公克）、第二級毒品甲基安非他命十二包（驗餘毛重二十七
    點八五六公克，含十二個直接盛裝毒品之塑膠袋及一個外包
    裝袋）等物託由甲○○代為保管，並告以：伊先外出查看情
    況，待會再回來拿等語，甲○○明知綽號「阿輝」之成年男
    子所交付之上開白粉或白色晶狀物粉末分係第一級毒品海洛
    因、第二級毒品即禁藥之甲基安非他命，仍基於受託持有、
    保管藏放之意思，予以收受並將之藏放在鐵盒內，在綽號「
    阿輝」之成年男子離開房間後未久，原待在房間內之甲○○
    察覺有異，遂攜帶盛裝上開毒品、禁藥之鐵盒離開房間欲下
    樓，然剛出三樓大門即聽聞樓下有人盤查、上樓腳步之聲響
    ，見苗頭不對，旋將盛裝上開毒品、禁藥之鐵盒隨意棄置在
    鍾國政住處三樓對面住戶之大門門檻（即樓梯口）並立刻往
    樓下衝，惟遭員警當場逮獲，並在三樓門檻扣得第一級毒品
    海洛因五包（含包裝袋五個，海洛因驗餘合計淨重四點四六
    公克，空包裝袋總重五點四公克）、禁藥甲基安非他命十二
    包（驗餘毛重二十七點八五六公克，含十二個直接盛裝毒品
    之塑膠袋及一個外包裝袋），因而查悉上情。
四、案經桃園縣政府警察局平鎮分局報請臺灣桃園地方法院檢察
    署檢察官偵查起訴。
    理    由
壹、程序部分：
一、本件就被告甲○○持有、在桃園縣龍潭鄉○○路二三一巷六
    十二號丁○○住處三樓對面住戶大門門檻（即樓梯口）所扣
    得之海洛因五包、甲基安非他命十二包部分，原起訴之罪名
    固為毒品危害防制條例第五條第一項、第二項之意圖販賣而
    持有第一級、第二級毒品罪，惟嗣到庭實施公訴之檢察官已
    將之變更為同條例第十一條第一項、第二項之持有第一級、
    第二級毒品罪，「犯罪事實」且更正為甲○○係受「阿輝」
    之託付而代為持有前揭第一級、第二級毒品，另就九十四年
    一月八日該次，「犯罪事實」並補充為被告甲○○、丁○○
    係共同欲以一千元之價格販賣第二級毒品甲基安非他命與乙○○，有檢察官出具之公訴補充理由書在卷可憑，合先敘明
    。
二、證據能力部分：
    (一)按被告以外之人於審判外之言詞或書面陳述，除法律有規
      定者外，不得作為證據；又被告以外之人於司法警察官或
      司法警察調查中所為之陳述，與審判中不符時，其先前之
      陳述具有較可信之特別情況，且為證明犯罪事實存否所必
      要者，得為證據；刑事訴訟法第一百五十九條第一項、第
      一百五十九條之二分別定有明文。至被告以外之人於審判
      外之陳述，雖不符前四條之規定，而經當事人於審判程序
      同意作為證據，法院審酌該言詞陳述或書面陳述作成時之
      情況，認為適當者，亦得為證據，當事人、代理人或辯護
      人於法院調查證據時，知有第一百五十九條第一項不得為
      證據之情形，而未於言詞辯論終結前聲明異議者，視為有
      前項之同意，刑事訴訟法第一百五十九條之五分別定有明
      文。
    (二)查同案被告丁○○於警詢中所為之供述，除有關其自身是
      否有施用毒品部分外，其他陳述就被告甲○○而言，固係
      屬被告以外之人於審判外所為之陳述，然丁○○於本院經
      交互詰問後，其所證述之內容與警詢時證述之情節不符（
      詳後述），經本院當庭勘驗丁○○於九十四年一月九日第
      二次、第三次警詢錄音帶結果，其中第二次警詢錄音帶部
      分：(一)錄音內容呈現詢問過程採台語對話、一問一答方式
      ，錄音帶翻面後，前段錄音模糊無法辨識（即九十四年度
      偵字第一一九一五號卷第五十五頁倒數第三行起至第五十
      六頁第十行警詢筆錄記載內容），之後則需以慢速播放聲
      音才能清楚辨別；(二)丁○○回答員警問題時語氣清楚，問
      答緊接流暢、間隔時間短暫，詢問過程中偶有出現員警敲
      打鍵盤製作筆錄之聲響；(三)筆錄記載方式非逐字記載丁○○之應答，而多數係先由員警提問，丁○○回答問題完畢
      ，再由員警整理後記載於筆錄中，但大致與丁○○回答之
      語意相符。至第三次警詢錄音帶內容經本院當庭勘驗結果
      為：(一)錄音內容於員警複述「共交易買賣毒品二次，共花
      費新台幣二千元」後，錄音即結束，並無全程錄音，詢問
      過程中有出現員警敲打鍵盤製作筆錄之聲響；(二)從同上偵
      卷第五十九頁開始到第六十頁第六行為止，有聽到丁○○
      回答之聲音，回答的內容跟筆錄所載意旨相同；但同上偵
      卷第六十頁第十行至第十二行所載之回答內容均為員警自
      己本身之複述，未聽聞丁○○有此回答之陳述，但在員警
      複述過程中，述及「真有此人，我亦不知道」時，可聽到
      丁○○回答「是」的聲音，接著員警繼續複述至「任何人
      出入我一定會知道」時，有聽到丁○○發出一聲「嗯」的
      聲音，至於同頁第十五行至十七行之回答內容，均為員警
      複述之內容，並未聽到丁○○回答有為如此之陳述，或答
      稱「是」、「嗯」等確認員警複述無誤之相關言詞，經反
      覆再三聆聽有關上開偵卷第六十頁第十二行起至第十七行
      之詢答錄音內容，員警問完同上頁第十四行之問題後，在
      開始複述回答之前的中間過程中，員警跟丁○○針對此一
      問題並有詢答，除可明確辨識出丁○○說到「沒有共同出
      資」外，其他丁○○回答之內容因錄音模糊而無法辨識等
      情，此觀諸本院九十五年三月三十日審理筆錄自明。顯見
      被告丁○○於製作警詢筆錄時，並未存有強暴、脅迫、利
      誘或其他不正訊問方法情事，且錄音中可辨識之部分，筆
      錄記載之內容與其所為陳述亦無明顯記載不符之情事存在
      ，詢問後並經其簽名確認筆錄記載內容無訛，足認該警詢
      陳述之任意性。而被告丁○○係於遭警方查獲其持有甲基
      安非他命之翌日接受詢問，距案發時日較近，以查獲情況
      而言，自以警詢當時記憶較為深刻，不致因時隔日久而遺
      忘案情，且較無來自被告甲○○或其親屬甚或施用毒品圈
      之壓力而出於虛偽不實之指證，或事後串謀而故為迴護被
      告甲○○之機會，且被告甲○○與鍾國政係朋友關係，又
      可在鍾國政不在家之情形下，攜同友人自由出入鍾國政位
      於桃園縣龍潭鄉○○路二三一巷六十二號住處（詳如後述
      ），顯見交情匪淺，而被告丁○○為鍾國政之兄，是則被
      告甲○○與丁○○彼此間應無任何仇怨嫌隙，丁○○實無
      設詞誣陷被告甲○○之動機存在等情節，得徵其於警詢中
      之指述應非虛構，是其於警詢中所為之陳述，客觀上具有
      較可信之特別情況，同時也是證明具有極度隱密性之毒品
      轉讓、交易等犯罪事實存否所必要，依上揭規定，丁○○
      於警詢中所為陳述，自有證據能力。
    (三)至於證人邱士賓於警詢中所為之供述，雖係被告以外之人
      於審判外所為之陳述，然檢察官、被告甲○○及其指定辯
      護人、被告丁○○及其指定辯護人於本院行準備程序中已
      表示對上開證據之證據能力不爭執（見本院九十五年一月
      四日準備程序筆錄），且經本院於最後審理期日就證人邱
      士賓之警詢筆錄及偵訊筆錄提示並告以要旨，檢察官、被
      告二人及其辯護人就此部分證據之證據能力均未聲明異議
      ，本院審酌證人邱士賓與被告二人素無怨隙，復無違法取
      證瑕疵存在，則其所為之言詞陳述，應無顯不可信之情形
      ，引用渠等之上開言詞陳述作為證據應屬適當，依刑事訴
      訟法第一百五十九條之五規定，即有證據能力，附此敘明
      。
貳、有關被告甲○○涉嫌轉讓禁藥部分：
一、訊據被告甲○○坦承於九十三年十一月起至同年十二月底，
    曾四次無償提供禁藥甲基安非他命供證人乙○○施用，於九
    十四年一月八日下午委請丁○○攜帶下樓之甲基安非他命亦
    係欲交付供乙○○施用等情無隱，另其固供稱曾於九十三年
    十二月間某日、九十四年一月四日各交付一包甲基安非他命
    予丁○○等事實，惟矢口否認有何轉讓禁藥或毒品予丁○○
    之犯行，辯稱：是與丁○○合資購買安非他命吸食，一次是
    兩人各出資一千元，由其負責購買二千元的安非他命回來，
    與丁○○一人分一半，另一次是一人各出五百元合資購買，
    也是由其負責去購買云云。
二、經查：
    (一)證人乙○○於本院審理時結證稱：九十三年十一月初起，
      約隔十五天即向被告甲○○要安非他命施用，每次都約在
      龍潭某路邊交付，每次數量不到一公克（含袋重），僅一
      、二泡的量而已，九十四年一月八日這次，也是其打電話
      詢問甲○○有無安非他命，依甲○○指示前往上址，惟尚
      未交付即遭警查獲等語甚詳（見本院九十五年三月九日審
      理筆錄），而被告甲○○對此部分事實均坦承不諱（見同
      上審理筆錄），查證人乙○○與被告當時為朋友關係，且
      被告甲○○自承曾無償交付安非他命給乙○○施用等語，
      顯然雙方間應無任何怨隙糾葛，衡情證人乙○○應無甘冒
      偽證罪責，任意設詞誣陷被告之虞，所為證詞自屬可採。
      而證人乙○○因施用第二級毒品案件，經本院以九十三年
      度訴字第八五九號判決判處有期徒刑四月，另就其所涉施
      用第一級毒品海洛因犯行所處有期徒刑七月，合併定其應
      執行刑為有期徒刑九月，於九十四年一月二十一日確定等
      情，此有證人乙○○之台灣高等法院被告前案紀錄表一份
      附卷可資參佐，再者，九十四年一月八日一時三十分許，
      被告丁○○受甲○○之託，攜帶二包白色（或無色）透明
      結晶（或結晶性粉末）下樓，尚未實際交付給乙○○即遭
      警查獲，而將扣案之上開二包白色（或無色）透明結晶（
      或結晶性粉末）送請行政院衛生署管制藥品管理局鑑定結
      果，均檢出甲基安非他命成分，驗餘毛重零點九七七公克
      （含塑膠袋二個）等情，業據被告丁○○供明在卷，並經
      證人即查獲員警丙○○證述甚詳（見本院九十五年二月九
      日審理筆錄），復有行政院衛生署管制藥品管理局管檢字
      第０九四０００七八０八號函暨檢驗成績書各一份附卷足
      參，在在足徵被告甲○○前四次轉讓予證人乙○○之物及
      此次為警查獲故轉讓未果之物，均確係禁藥甲基安非他命
      無誤。
    (二)被告甲○○雖辯稱其與丁○○係合資購買安非他命共同施
      用云云，而同案被告丁○○亦於檢察官偵訊及本院審理稱
      ：是與甲○○合資購買毒品，一次出五百元、一次出一千
      元，交由甲○○負責去找毒品云云。然查，同案被告丁○○於警詢時已明確陳稱：向甲○○購買二次毒品安非他命
      ，第一次是九十三年十二月底，第二次係於九十四年一月
      四日晚間，均是甲○○前來住處找鍾國政時，順便向甲○○購買，二次均是以一千元向甲○○購買一包等語（見偵
      卷第五十六頁至第五十七頁），且經本院當庭勘驗警詢錄
      音帶結果，被告丁○○確實於員警詢問「甲○○稱他並未
      販售第二級毒品安非他命予你，係與你共同出資購得，是
      否屬實？」後，員警開始複述回答之前，員警跟丁○○針
      對此一問題並有詢答，且可明確辨識出丁○○有說到「沒
      有共同出資」等語（見本院九十五年三月三十日審理筆錄
      ），是同案被告丁○○於警詢時明確指出係向被告甲○○
      以一千元代價購買第二級毒品安非他命（應係甲基安非他
      命）二次，兩人間並非共同出資購買，迄至檢察官偵訊及
      本院審理時，方改稱係與甲○○合資購買，合資金額一次
      五百元、一次一千元云云，非但翻異其警詢中所述，更與
      被告甲○○之辯解如出一轍，抑且，於本院審理時，丁○○復就其更替警詢陳詞之事由，未能提出堅實而合理之解
      釋，則同案被告丁○○於偵訊及本院審理時所為陳述，非
      無迴護被告甲○○或事後與之勾串之嫌。再者，同案被告
      丁○○之警詢筆錄係出於其自由陳述，筆錄記載之內容與
      其所為陳述亦無明顯記載不符之情事存在，業如前述，參
      諸被告丁○○於案發之初，對於案件發生經過之記憶較為
      清楚，未及思考其他利害關係，供述較少權衡利害得失，
      且查獲之初較無可能與被告甲○○或其他利害關係人勾串
      而故為迴護被告甲○○之陳述，依經驗法則，較諸事後翻
      異之詞應為可信，況且被告甲○○與鍾國政係朋友關係，
      又可在鍾國政不在家之情形下，攜同友人即綽號「阿輝」
      之成年男子自由出入鍾國政位於桃園縣龍潭鄉○○路二三
      一巷六十二號住處，此為被告甲○○於本院審理時供明在
      卷（見本院九十五年三月九日審理筆錄），顯見被告甲○○與鍾國政交情匪淺，而同案被告丁○○為鍾國政之兄，
      與鍾國政同住於上址住處三樓，僅房間不同等情，復為被
      告二人所自承，是則被告甲○○與丁○○彼此間應無任何
      仇怨嫌隙，同案被告丁○○於警詢時實無設詞誣陷被告甲○○之動機或理由存在，應認同案被告丁○○警詢中所為
      之陳述，應屬可採，其事後於偵訊及本院審理時所為翻異
      之詞，顯係迴護被告甲○○，不足採信。是被告甲○○上
      開所辯應有避重（為逃避販賣罪責而否認）就輕之嫌，故
      本院認為被告甲○○前開所辯合資購買一節，應不足採信
      。而共同被告丁○○因施用第二級毒品犯行，經本院以九
      十四年度壢簡字第一三四四號案件判處有期徒刑四月，如
      易科罰金以三百元折算一日確定，現正在監執行中等情，
      亦有丁○○之臺灣高等法院被告前案紀錄表一份在卷可資
      參佐，足認被告甲○○於九十三年十二月、九十四年一月
      四日在丁○○位於桃園縣龍潭鄉○○路二三一巷六十二號
      住處所交付之物品，確係屬禁藥之第二級毒品甲基安非他
      命無訛。
    (三)綜上所述，被告甲○○確實有於九十三年十一月初起至同
      年十二月間，每隔十五天轉讓些微數量（不足一公克）之
      甲基安非他命予乙○○施用，前後共四次，另於九十四年
      一月八日著手轉讓二包甲基安非他命（含二個包裝袋，驗
      餘毛重零點九七七公克），惟尚未交付之際即為警查獲而
      未遂等事實，另於九十三年十二月某日、九十四年一月四
      日以有償方式分別交付些微數量之甲基安非他命予丁○○
      施用之事實，均堪認定。
三、至被告甲○○固曾向丁○○收取每小包一千元之價款，以致
    公訴人認被告甲○○此部分行為涉嫌販賣第二級毒品罪嫌，
    然查：
    (一)按以販賣毒品之所謂販賣行為，係行為人基於營利之目的
      的，而販入或賣出毒品而言。毒品危害防制條例所規定之
      販賣毒品罪，雖未明示以「營利之意圖」為其犯罪構成要
      件，然「販賣」一語，在文義解釋上當然已寓含有買賤賣
      貴而從中取利之意思存在。且從商業交易原理與一般社會
      觀念而言，販賣行為在通常情形下，仍係以牟取利益為其
      活動之主要誘因與目的。因之，以行為人在主觀上具有營
      利之意圖作為販賣毒品罪之成立要件，自難謂與「販賣」
      之文義解釋有違（最高法院八十九年度台上字第二九九號
      判決參照）。雖販賣毒品者，其主觀上有營利之意圖，且
      客觀上有販賣之行為，即足構成，至於實際上是否已經獲
      利，在非所問。即於有償讓與他人之初，係基於營利之意
      思，並著手實施，而因故無法高於購入之原價出售，最後
      不得不以原價或低於原價讓與他人時，仍屬販賣行為。惟
      倘始終無營利之意思，縱以原價或低於原價有償讓與他人
      ，即難謂為販賣行為，僅得以轉讓罪論處（最高法院九十
      一年度台上字第一四四三號判決、九十四年度台上字第二
      七一九號判決均採同一見解）。又販賣毒品罪，固不以販
      入後復行賣出為必要，祇須以營利為目的，販入或賣出，
      有一於此，其販賣毒品罪即屬既遂。是以被告若以轉賣營
      利為目的而向他人販入毒品者，即構成販賣毒品既遂罪。
      而被告主觀上是否具有轉賣營利之目的，以及客觀上有無
      向他人「販入毒品」之事實，均為上開罪名成立之重要構
      成要件，自應依證據認定之。尤其被告向他人『販入毒品
      』之行為，為客觀存在之社會事實，在訴訟上自須經相當
      之證明，始足以資認定。若無相當之證據，自不能僅以被
      告並無製造毒品之能力及設備，遽行推定在被告住居處所
      查獲之毒品必係被告為圖轉賣營利而販入。
    (二)查被告甲○○於本院審理時所辯係與丁○○合夥購買毒品
      一節雖無可採，惟對於交付丁○○毒品數量及價格部分，
      就其所陳稱：拿給丁○○的每一小包五百元或是一千元的
      價格，都是依其所購入的毒品份量及價格的比例，大約分
      一下就交給丁○○等語（見九十四年度核退卷第八十七號
      卷第十四頁至第十五頁、本院九十五年三月九日審理筆錄
      ），而依同案被告丁○○於警詢所述，係以一千元價格購
      買一小包，惟對於每包重量多寡並不清楚等語，是依同案
      丁○○或被告甲○○所言，尚無法依此認定被告甲○○有
      以低價買入，高價售出之情。雖然售販毒品者，通常均以
      營利為目的，惟以被告甲○○與丁○○之弟鍾國政係屬好
      友關係，因之，基於情面而於好友之兄丁○○偶有急需時
      ，慨然相助，將己用之甲基安非他命分授之並僅收取相當
      甚或少於初始之購價，俾聊為彌補，要屬人情之常，且同
      案被告丁○○所言係伊拿錢給被告甲○○，之後被告甲○○就拿毒品給伊等語，顯非被告主動向丁○○兜售，次數
      又僅二次，非屬頻繁，而本件除證人丁○○有向被告甲○○購買毒品情事外，並無其它事證堪認被告甲○○有出售
      予他人之情事，況本案為警查獲時，被告甲○○並未遭警
      查獲其本身持有大量甲基安非他命（另扣案之十二包甲基
      安非他命，被告甲○○係代「阿輝」保管，如後述），此
      與大量持有毒品之販毒者有別，而扣案物品中雖有高達一
      百三十四個分裝袋及電子磅秤等物，然其中分裝袋係在鍾
      國政房內所起獲，是否為被告甲○○所有，已有疑義，被
      告甲○○本身亦有施用第一、二級毒品之犯行（此觀諸甲○○之台灣高等法院被告前案紀錄表自明），其以購入的
      毒品再行以電子磅秤分裝以便爾後之分次施用及控制每次
      施用之量，亦難認有何違常之處。故被告辯稱：伊係按照
      買入毒品的份量及價格，分給丁○○，並未營利等語，應
      堪採信。
    (三)至被告甲○○交付甲基安非他命予證人乙○○部分，被告
      甲○○堅詞否認有收取金錢，證人乙○○亦證稱：向被告
      甲○○拿安非他命，沒有給錢，其也沒有欠甲○○錢等語
      （見本院九十五年三月九日審理筆錄），至丁○○於警詢
      時雖稱：「『阿彬』將該毒品交予我後‧‧‧且說前來之
      人自會拿錢給我」云云，然此核與實際取用毒品者即乙○○之證詞相左，因之，丁○○此部分所陳果否為真而無誤
      解錯認之虞，已非無疑，復參酌丁○○於本院審理時結證
      稱：「當時（甲○○）探頭‧‧‧就把東西交給我，我一
      轉身，就看到他另一隻手拿起來，接著在說話，應該是在
      講手機，就說順便跟他拿一千元，後面還有說一些話，我
      聽不清楚，當時他已經進房間，我以為他是在跟我說話」
      等語（見同上審理筆錄第二十九頁），職是，既非於交付
      毒品之同時當面特加叮囑，而係待丁○○轉身欲下樓之際
      ，被告甲○○始提及金錢之事，並係進房方為如斯之陳詞
      且尚有談論他事，是依此說話對談之模式，可見甲○○之
      諸此陳詞非係針對丁○○而發，受話者當另有其人，由此
      堪認丁○○於警詢之該部證詞要屬會意有錯而為誤解之詞
      ，自非可採，此外，復查無任何證據證明被告甲○○轉讓
      甲基安非他命予證人乙○○施用，有從中收取金錢或其他
      利益，難認被告甲○○就此部分有何營利意圖或行為。
    (四)綜上，被告甲○○既是以其購入時相等之數量及價格將第
      二級毒品甲基安非他命轉讓予丁○○，或係無償轉讓第二
      級毒品甲基安非他命予乙○○施用，且無證據證明被告甲○○主觀上有何營利之意圖及客觀上有何營利之行為，或
      被告甲○○於購買甲基安非他命之初，即有販售以營利之
      犯意存在，本件僅能認定被告甲○○有「轉讓」安非他命
      之事實，難以此推認被告甲○○有販賣第二級毒品之行為
      ，公訴意旨認被告甲○○此部分涉有販賣第二級毒品罪嫌
      ，尚有誤會。
、被告甲○○持有第一級毒品海洛因、寄藏禁藥甲基安非他命
    部分：
一、被告甲○○於九十四年一月八日十四時三十分為警察獲前，
    受友人即綽號「阿輝」之成年男子之託，代為保管、藏放扣
    案之白色粉末五包、白色（或無色）透明結晶（或結晶性粉
    末）十二包，後因恐遭警查緝，遂將之棄置於桃園縣龍潭鄉
    ○○路二三一巷六十二號三樓對門之大門門檻之事實，業據
    被告甲○○於警詢、偵訊及本院審理時均供承不諱。徵之證
    人乙○○於本院審理時結證稱：「我有時打電話問他（指甲○○）有沒有東西，他說沒有，他就說找鍾國政，如果鍾國
    政沒有就找阿輝，阿輝是提供藥的主要來源」等語，可見「
    阿輝」非屬甲○○臨訟杜撰之人物，再參酌丁○○於偵查及
    本院審理時均證稱當日其住處應有另人在場之情，稽此二端
    ，堪認甲○○稱其係代「阿輝」保管前揭扣案之各物等語屬
    實，殊可採信。而上開扣案之白粉五包，經送請法務部調查
    局鑑定結果，確為第一級毒品海洛因，合計淨重四點四六公
    克，空包裝重五點四公克），此有該局調科壹字第０八００
    ０八八四六號鑑定通知書一紙在卷可稽（見核退偵卷第三十
    頁），而所扣得之白色（或無色）透明結晶（或結晶性粉末
    ）十二包，經送請行政院衛生署管制藥品管理局鑑驗結果，
    確係含有第二級毒品甲基安非他命成分，實稱毛重二十八點
    零三三公克，驗餘毛重合計二十七點八五六公克（含包裝袋
    十三個），亦有該局出具之管檢字第０九四０００二五七０
    號檢驗成績書及本院辦理刑事案件電話記錄查詢表各一紙附
    卷可按，是本件被告甲○○受「阿輝」之託所持有之物，分
    屬第一級毒品海洛因、禁藥兼第二級毒品甲基安非他命行無
    誤。
二、被告甲○○雖於其所涉施用第一級毒品海洛因、第二級毒品
    安非他命案件審理中（即本院九十四年度訴字第一五二０號
    案件），陳稱上開扣案之海洛因、甲基安非他命均係供其施
    用云云（見上開案件之九十五年一月十二日簡式審判筆錄）
    ，然此與被告甲○○於本案之警詢、偵訊及本院審理時所述
    顯然不符，且核毒品危害防制條例實施後，因認施用毒品者
    係病患，應以治療之手段代替刑罰，且施用毒品之行為吸收
    其持有毒品行為，就持有毒品行為不另論罪，是被告甲○○
    上開所為辯詞，無非為脫免其持有第一級毒品海洛因、第二
    級毒品甲基安非他命之處罰，係屬犯罪後飾卸之詞，且與事
    實不符，難以採信。
三、綜上，被告甲○○於九十四年一月八日受託持有第一級毒品
    海洛因、寄藏屬禁藥之甲基安非他命等行為已經證明，應依
    法論科。
肆、被告丁○○涉嫌轉讓禁藥未遂部分：
一、訊據被告丁○○對於前揭與被告甲○○共同基於轉讓甲基安
    非他命予乙○○之犯意聯絡，於九十四年一月八日十三時三
    十分許，持二包甲基安非他命（驗餘毛重零點九七七公克，
    （含包裝袋二個）從桃園縣龍潭鄉○○路二三一巷六十二號
    三樓房間下樓，惟尚未交付給乙○○，即遭埋伏員警查獲等
    事實均坦承不諱，核與共同被告甲○○、證人乙○○所述相
    符，且其為警查獲時所扣得之白色（或無色）透明結晶（或
    結晶性）粉末二包，經送請行政院衛生署管制藥品管理局鑑
    定結果，均檢出甲基安非他命成分，驗餘毛重零點九七七公
    克（含包裝袋二個），有行政院衛生署管制藥品管理局管檢
    字第０九四０００七八０八號檢驗成績書一份在卷可按，足
    徵被告丁○○前開自白與事實相符，應堪採信。
二、公訴意旨雖認被告丁○○此部分所涉係販賣安非他命未遂，
    惟按販賣毒品之所謂販賣行為，係行為人基於營利之目的，
    而販入或賣出毒品而言。販賣毒品者，其主觀上有營利之意
    圖，且客觀上有販賣之行為，即足構成，至於實際上是否已
    經獲利，則非所問。即於有償讓與他人之初，係基於營利之
    意思，並著手實施，而因故無法高於購入之原價出售，最後
    不得不以原價或低於原價讓與他人時，仍屬販賣行為，必也
    始終無營利之意思，縱以原價或低於原價有償讓與他人，方
    難謂為販賣行為，而僅得以轉讓罪論處，故營利意圖為販賣
    毒品之必要構成要件，最高法院九十三年度台上字第一六五
    一號判決要旨可資參照。經查，本件依共同被告甲○○或證
    人乙○○前開證詞，均陳稱被告甲○○此次提供甲基安非他
    命予乙○○施用，並未收取代價等語，則被告甲○○應係無
    償贈與之方式轉讓甲基安非他命，是被告甲○○及丁○○顯
    均無營利之不法意圖，是被告丁○○此部分所為，應僅該當
    於轉讓屬禁藥之第二級毒品甲基安非他命罪之構成要件，尚
    難以販賣第二級毒品罪論處，公訴意旨此部分容有誤會，附
    此敘明。
三、綜上，被告丁○○基於共同轉讓禁藥甲基安非他命之犯意聯
    絡，將被告甲○○所交付之甲基安非他命帶至樓下，欲交付
    給前來領取之乙○○，而已著手於轉讓禁藥之行為，然尚未
    實際交付之際，即為警察獲等事實，業如前述，其所犯轉讓
    禁藥未遂之犯行已經證明，應依法論科。
伍、論罪科刑部分：
一、查甲基安非他命業經行政院衛生署公告列入藥事法第二十二
    條第一項第一款之禁藥管理，而屬禁藥，同時亦係毒品危害
    防制條例第二條第二項第二款所規定之第二級毒品。按藥事
    法第八十三條第一項法定刑為七年以下有期徒刑，得併科五
    百萬元以下罰金，較毒品危害防制條例第八條第二項之法定
    刑（處六個月以上五年以下有期徒刑，得併科七十萬元以下
    罰金）為重，再者，藥事法第八十三條第一項係於九十三年
    四月二十一日修正公布，同年月二十三日施行，為毒品危害
    防制條例之後法，而毒品之範圍尚包括影響精神物質與其製
    品，而藥事之管理，非僅止於藥品之管理。又毒品未必係經
    公告之禁藥，禁藥亦未必為毒品，是毒品危害防制條例與藥
    事法二者，並無必然之特別法與普通法關係，故除有轉讓之
    第二級毒品達毒品危害防制條例第八條第六項之一定數量，
    經依法加重後之法定刑較藥事法第八十三條第一項之法定刑
    為重之情形外，因藥事法第八十三條第一項為後法，且為重
    法，應優先適用藥事法處罰，而本案卷內查無證據足資證明
    被告甲○○犯罪事實欄一所載轉讓甲基安非他命之確切數量
    為何，自不得依毒品危害防制條例第八條第六項規定加重其
    刑。
二、是核被告甲○○所為，係犯藥事法第八十三條第一項之轉讓
    禁藥既遂罪（犯罪事實欄一部分）、同條第五項、第一項之
    轉讓禁藥未遂罪（為警查獲該次之轉讓未遂行為）、藥事法
    第八十三條第一項之寄藏禁藥罪及毒品危害防制條例第十一
    條第一項持有第一級毒品海洛因罪（犯罪事實欄二部分）。
    核被告丁○○所為，則係犯藥事法第八十三條第五項、第一
    項之轉讓禁藥未遂罪。至渠二人於轉讓前持有亦屬第二級毒
    品之甲基安非他命之低度行為，應為轉讓禁藥之高度行為吸
    收，不另論罪。又甲○○持有「阿輝」託付保管且亦屬第二
    級毒品之該十二包甲基安非他命部分，則為寄藏之當然結果
    ，其不法內涵及可責性應包括於寄藏禁藥罪，故此亦不另論
    罪。公訴意旨雖認被告甲○○所為係涉犯販賣第二級毒品罪
    、被告丁○○所為則係涉犯販賣第二級毒品未遂罪，惟查
    本件並無何證據證明被告甲○○或丁○○主觀上係以營利之
    意思轉讓前開毒品，或有何證據證明渠等因此獲得何益處，
    業如前述，被告甲○○、丁○○此部分所為與毒品危害防制
    條例第四條第二項之販賣第二級毒品罪之構成要件尚屬有間
    ，惟兩者基本社會事實相同，起訴法條應予變更。又被告甲○○與丁○○就九十四年一月八日所為之轉讓甲基安非他命
    未遂犯行部分，有犯意聯絡及行為分擔，為共同正犯；被告
    甲○○持有「阿輝」交付保管之第一級、第二級毒品，就此
    「持有」各該毒品部分，亦與「阿輝」有犯意聯絡及行為分
    擔，為共同正犯。被告丁○○就此部分既已著手於轉讓甲基
    安非他命之行為，惟因先遭警查獲之意外障礙而不遂，為障
    礙未遂，爰依刑法第二十六條前段規定減輕其刑。又被告甲○○前後六次轉讓甲基安非他命既遂及一次轉讓甲基安非他
    命未遂之犯行，時間緊接，方式相同，觸犯構成要件相同之
    罪名，顯係基於概括犯意反覆為之，為連續犯，應依刑法第
    五十六條之規定，論以情節較重之轉讓禁藥既遂一罪，並加
    重其刑。原公訴及公訴補充理由意旨雖僅敘及被告甲○○、
    丁○○於九十四年一月八日轉讓甲基安非他命予乙○○及甲○○先後二次轉讓甲基安非他命予丁○○之犯行（起訴暨公
    訴補充理由意旨載為販賣安非他命部分，惟已經本院變更起
    訴法條為轉讓禁藥），然被告甲○○其餘上述轉讓甲基安非
    他命行為，與已起訴且經論罪部分既有連續犯之裁判上一罪
    關係，自為起訴效力所及，本院應併予審究。另檢察官公訴
    補充理由書內既就被告甲○○之犯罪事實補充及更正載明收
    受「阿輝」交付之第二級毒品甲基安非他命十二包而為之持
    有等語，顯將起訴之事實擴張及於寄藏禁藥部分，甲○○所
    為之此一犯行核屬已起訴，雖檢察官漏引此部分應適用之法
    條，於起訴之效力究不生影響。至被告甲○○同時收受綽號
    「阿輝」之成年男子所交付、代為藏放之第一級毒品海洛因
    五包（驗餘淨重四點四六公克）及禁藥甲基安非他命十二包
    （驗餘毛重二十七點八五六公克），係以同一行為觸犯毒品
    危害防制條例第十一條第一項之持有第一級毒品海洛因罪及
    藥事法第八十三條第一項之寄藏禁藥罪，為想像競合犯，應
    從一重以寄藏禁藥罪處斷。而被告甲○○所犯上述轉讓禁藥
    、寄藏禁藥二罪，犯意個別，行為互異，犯罪構成要件互殊
    ，為數罪，應予分論併罰。爰審酌被告甲○○、丁○○二人
    自身均有施用甲基安非他命惡習，應深知甲基安非他命危害
    人之身心健康匪淺，竟仍轉讓足以導致施用者精神障礙、性
    格異常之毒品甲基安非他命予他人施用，不僅戕害他人身心
    ，亦對社會治安造成危害，兼衡被告甲○○轉讓之次數高達
    七次（其中一次未遂），且曾收受二千元之代價，而被告丁○○轉讓次數僅一次且屬未遂，數量尚微，及被告二人犯罪
    之動機、手段、智識程度等一切情狀，各量處如主文所示之
    刑，並就被告甲○○上開二罪部分定其應執行之刑，以示懲
    戒。
三、至被告甲○○為警查獲後，於三樓對門門檻所起獲之白粉五
    包，經送請法務部調查局鑑驗結果，上開白粉確為第一級毒
    品海洛因（合計淨重四點四六公克、包裝重五點四公克），
    此有法務部調查局000000000號鑑定通知書附卷可
    按，足認上開扣案物係第一級毒品海洛因，而用以盛裝上開
    毒品之包裝袋，既係盛裝上開毒品所用，以現今所採行之鑑
    驗方式，包裝袋仍會殘留微量毒品而無法將之完全析離，此
    為本院辦理毒品案件所知悉，縱已經另案（本院九十四年度
    訴字第一五二０號判決可資參照）宣告沒收銷燬確定，然目
    前尚未執行，事實上仍屬存在，是不論屬犯人與否，仍應依
    毒品危害防制條例第十八條第一項前段規定宣告沒收銷燬之
    。另被告丁○○為警查獲時所起獲屬被告甲○○、丁○○二
    人欲轉讓惟未及交付之白色（或無色）透明結晶（或結晶性
    ）粉末二包，經送請行政院衛生署管制藥品管理局鑑定結果
    ，均檢出甲基安非他命成分，驗餘毛重零點九七七公克（含
    包裝袋二個），以及被告甲○○為警查獲後，於三樓對門門
    檻所起獲屬其為「阿輝」寄藏之白色（或無色）透明結晶（
    或結晶性）粉末十二包，經請行政院衛生署管制藥品管理局
    鑑驗結果，含有第二級毒品甲基安非他命成分（驗餘毛重合
    計二十七點八五六公克），此有行政院衛生署管制藥品管理
    局管檢字第０九四０００七八０八號、第00000000
    00號檢驗成績書及本院辦理刑事案件電話記錄查詢表各一
    紙附卷可按，足認上開扣案物係屬禁藥甲基安非他命無誤，
    而甲基安非他命固屬行政院衛生署公告列管之禁藥，惟兼具
    第二級毒品之性質，且寄藏或轉讓禁藥原亦蘊有持有第二級
    毒品之罪質，雖不另論罪，仍應依毒品危害防制條例第十八
    條第一項前段規定，不問屬於犯人與否，均沒收銷燬之；至
    直接包裝上開甲基安非他命之塑膠袋共十四個，既為盛裝上
    開禁藥所用，以現今所採行之鑑驗方式，包裝袋仍會殘留微
    量禁藥而無法將之完全析離，應併同上開毒品一併宣告沒收
    銷燬。另包裝被告甲○○寄藏十二包甲基安非他命之另一只
    大塑膠袋，係用以盛裝已分裝完妥之該十二包甲基安非他命
    ，且係「阿輝」併同交付，此據被告甲○○於本院審理時述
    明，既非直接包裝而有沾附甲基安非他命之可能，該只大塑
    膠袋與之即無不可析離之關係，惟該只塑膠袋既為「阿輝」
    所交付，堪認屬「阿輝」所有，因之該只塑膠袋自可認係共
    犯「阿輝」所有而供持有第二級毒品所用之物，爰依刑法第
    三十八條第一項第二款之規定，宣告沒收。至於警方在被告
    丁○○三樓住處對門門檻起獲之電子磅秤一台、鐵盒一個、
    在被告丁○○房內起獲之安非他命吸食器一支、削尖吸管一
    支，以及在鍾國政房內起獲之安非他命二包（業經行政院衛
    生署管制藥品管理局鑑驗結果，含甲基安非他命成分，驗餘
    毛重十點六四公克，含二個包裝袋）、電子磅秤一台、木質
    研磨器一個、吸食器三個、分裝袋一百三十四個、注射針筒
    四支，削尖吸管七支、玻璃球三個、鐵盒一個、塑膠盒四個
    等物，其中自被告丁○○房內起獲之甲基安非他命二包，雖
    屬毒品危害防制條例第二條第二項第二款所定之第二級毒品
    ，然按該條例第十八條第一項前段所稱查獲之毒品，係指有
    罪判決書於事實欄內，已經認定為被告有罪事實之毒品，始
    足當之（最高法院八十八年度台上字第四一五七號判決參照
    ），然被告二人均否認上開扣案之甲基安非他命為其所有，
    則此扣案之甲基安非他命二包當與被告甲○○、丁○○所犯
    轉讓禁藥或寄藏禁藥等犯行無涉，均無從併予宣告沒收銷燬
    或沒收。另扣案之安非他命吸食器四支、削尖吸管八支、電
    子磅秤二台、木質研磨器一個、分裝袋一百三十四個、注射
    針筒四支、玻璃球三個、鐵盒二個、塑膠盒四個等物，被告
    丁○○及甲○○均否認為其所有，且與本件被告二人所犯轉
    讓禁藥或寄藏禁藥等犯行無涉，無從併予宣告沒收銷燬或沒
    收，附此敘明。
陸、據上論斷，應依刑事訴訟法第二百九十九條第一項前段、第
    三百條，藥事法第八十三條第一項、第五項，毒品危害防制
    條例第十一條第一項、第十八條第一項前段、刑法第十一條
    前段、第二十八條、第五十六條、第五十五條、第二十六條
    前段、第五十一條第五款、第三十八條第一項第二款，判決
    如主文。
本案經檢察官趙燕利到庭執行職務。
中    華    民    國    95    年    4     月    25    日
                  台灣桃園地方法院刑事第十一庭
                        審判長法  官  蔡榮澤
                              法  官  丁俊成
                              法  官  何俏美
以上正本證明與原本無異。
如不服本判決，應於送達後10日內，向本院提出上訴狀。
                              書記官  陳淑瓊
中    華    民    國    95    年    5     月    1     日
附錄本案論罪科刑法條：
藥事法第83條
明知為偽藥或禁藥，而販賣、供應、調劑、運送、寄藏、牙保、
轉讓或意圖販賣而陳列者，處7 年以下有期徒刑，得併科新臺幣
5 百萬元以下罰金。
以犯前項之罪為常業者，處2 年以上10年以下有期徒刑，得併科
新臺幣2 千5 百萬元以下罰金。
犯前二項之罪，因而致人於死者，處7 年以上有期徒刑，致重傷
者，處3 年以上12年以下有期徒刑。
因過失犯第1 項之罪者，處2 年以下有期徒刑、拘役或科新臺幣
30萬元以下罰金。
第1 項及第2 項之未遂犯罰之。


司法院資訊處製作；財團法人民間司法改革基金會備份。
